臺灣高等法院臺南分院刑事判決　　　　　　 九十一年度上訴字第一三四號　 Ｃ
　　　上　訴　人
　　　即　被　告　甲　○　○
右上訴人因偽造文書案件，不服中華民國九十一年六月六日臺灣臺南地方法院九十年
度訴字第八九二號第一審判決（起訴案號：臺灣臺南地方法院檢察署九十年度偵緝字
第一四三號、九十年度偵字第五六四一號），提起上訴，本院判決如左：
      主      文
上訴駁回。
      事      實
一、甲○○前因賭博案件，經臺灣臺南地方法院以八十七年度易字第三二五八號，判
    處有期徒刑六月確定，並於民國（下同）八十八年三月十六日執行完畢，猶不知
    悔改，復自八十九年十一月間起，以每月新台幣（下同）三萬元代價，受雇於綽
    號「祖哥」成年男子，綽號「祖哥」者即於中華日報刊登代辦信用卡廣告，並於
    廣告上刊載0000000000號聯絡電話。嗣於八十九年十一月下旬某日，翁有忠（另
    案審結）因見前開廣告，遂以前揭電話與甲○○聯絡，甲○○明知翁有忠缺乏資
    力，無法申請信用卡，竟仍告知翁有忠可為其申請信用卡，惟需給付其信用卡額
    度百分之二十之現金做為報酬。翁有忠同意後，甲○○遂與綽號「祖哥」者及翁
    有忠三人，共同基於不法所有意圖及行使偽造私文書犯意聯絡，由翁有忠於當日
    在臺南市○○路世華銀行前，交付其所有國民身分證影本予甲○○，甲○○再轉
    交予綽號「祖哥」者，綽號「祖哥」者則以翁有忠為「大慶眼鏡企業有限公司」
    （下稱大慶公司）員工身分，偽造翁有忠八十八年度「各類所得扣繳暨免扣繳憑
    單」（下稱扣繳憑單），甲○○則代翁有忠填寫臺南區中小企業銀行（下稱台南
    企銀）信用卡申請書，並於八十九年十一月二十日，將上開扣繳憑單及信用卡申
    請書，一併送交設於臺南市○○路○段五○六號臺南企銀總行，憑以行使申請翁
    有忠信用卡，足以生損害於大慶眼鏡公司及臺南企銀，並欲以此方式向臺南企銀
    詐領具交易價值信用卡。嗣經台南企銀向大慶眼鏡公司徵信後，發覺有異，致甲
    ○○三人無法得逞，台南企銀並在警授意下，通知翁有忠前來領取信用卡。翁有
    忠在接到台南企銀通知後，前往領取信用卡前，即在八十九年十二月五日，與甲
    ○○相約見面，見面後甲○○告知翁有忠前往領取信用卡時，須向銀行自稱在大
    慶眼鏡公司任職，並交付記載翁有忠於大慶眼鏡公司任職年數、薪資等不實事項
    小抄一紙，以備銀行人員詢問時應答之用。嗣於八十九年十二月五日下午二時許
    ，翁有忠進入銀行欲領取信用卡時，即為警當場逮捕，翁有忠並在警察授意下，
    於翌日即八十九年十二月六日，再行聯絡甲○○，相約於八十九年十二月六日下
    午四時五分，至台南企銀總行處見面，待甲○○依約抵達，即為警當場查獲。
二、案經臺南市警察局第二分局報請臺灣臺南地方法院檢察署檢察官偵查起訴暨檢察
    官自動檢舉偵查起訴。
      理      由
一、上訴人即被告甲○○於警訊及偵查中，對其以每月三萬元代價，受僱於綽號「祖
    哥」成年男子者，並代同案被告翁有忠辦理申請信用卡事宜之事實，均供承不諱
    （詳警卷二頁、一四三號偵卷十二頁背面、十八頁背面）。然矢口否認有右述行
    使偽造私文書犯行，辯稱：其工作內容僅係向客戶代收證件，待信用卡核准後，
    再送給客戶而已，不知綽號「祖哥」竟偽造大慶眼鏡公司扣繳憑單云云。惟查：
  (一)同案被告翁有忠於偵查時曾供稱：我與甲○○相約見面後，甲○○向我要身分證
    影本，說辦妥後再通知我，並聲明代辦費用是信用卡額度的一成等語（詳一四三
    號偵卷六六頁背面）。查一般有正當職業且信用狀況正常者，均可無償向銀行申
    請信用卡，惟被告為他人代辦信用卡，手續費竟高達信用卡額度的一成，其收取
    顯不相當高額手續費，顯係為無資力者，偽造文件申請信用卡代價，至為灼然。
  (二)況同案被告翁有忠於偵查中復供稱：甲○○打電話告訴我，會幫我弄一張大慶公
    司扣繳憑單，如果銀行致電照會，要我自稱是該公司員工等語（詳一四三號偵卷
    六六頁背面）。被告於偵查及原審亦自承：翁有忠領信用卡前，我有交給他一張
    紙條，其上載有翁有忠任職大慶公司年資、薪資等資料，並要翁有忠在銀行行員
    查詢時，按紙條上記載資料回答，但我知道翁有忠當時沒有工作，不是大慶公司
    員工等語（詳一四三號偵卷十三、六七頁、原審卷十三頁）。由上觀之，被告既
    明知翁有忠並非大慶公司員工，仍交付記載翁有忠任職大慶公司相關資料紙條，
    並告知翁有忠應按紙條上記載資料回答，以配合銀行行員徵信之用。足認被告對
    於綽號「祖哥」者偽造大慶公司扣繳憑單，並憑以申請翁有忠信用卡之情，知之
    甚詳。被告辯稱，僅單純收送文件云云，要非可信。
  (三)被告既明知綽號「祖哥」者偽造大慶公司扣繳憑單，並作為申請翁有忠信用卡之
    用，竟在翁有忠領取信用卡前，相約見面，並交付翁有忠任職大慶公司年資及薪
    資等資料紙條，又叮囑翁有忠應按紙條上所載資料回答等情觀之，被告與綽號「
    祖哥」者，就上開偽造文書暨行使偽造文書犯行，顯有犯意聯絡及行為分擔。
  (四)綜上所述，本件事證明確，被告甲○○犯行，堪以認定，應依法論罪科刑。
二、查信用卡本係表彰持卡人與發卡銀行間，具有相關契約關係之文書，且信用卡本
    身，於社會通念上，亦具有一定之市場交易價值，而得為刑法詐欺取財之行為客
    體，是被告甲○○與同案被告翁有忠及綽號「祖哥」成年男子者，以行使前開偽
    造扣繳憑單方式，欲詐騙台南企銀使其核發信用卡，渠等所為，業已著手於詐欺
    取財罪構成要件行為，雖臺南企銀未陷於錯誤，亦未交付信用卡，仍應論以詐欺
    取財未遂罪。核被告甲○○所為，係犯刑法第二百十六條、第二百十條行使偽造
    私文書罪，及刑法第三百三十九條第三項、第一項詐欺取財未遂罪。被告甲○○
    與同案被告翁有忠、綽號「祖哥」者成年男子間，就上開二罪，有犯意聯絡及行
    為分擔，應依刑法第廿八條規定，論以共同正犯。被告甲○○所犯前開二罪間，
    有方法結果牽連關係，應依刑法第五十五條規定，從一重之行使偽造私文書罪處
    斷。被告前因賭博案件，經臺灣臺南地方法院以八十七年度易字第三二五八號，
    判處有期徒刑六月確定，並於八十八年三月十六日執行完畢，有臺灣高等法院被
    告全國前案紀錄表一份在卷可稽（詳本院卷十九頁），其於有期徒刑執行完畢後
    ，五年內再犯本件有期徒刑以上之罪，為累犯，應依刑法第四十七條規定，加重
    其刑。又被告甲○○涉犯詐欺取財未遂罪部分，雖未經起訴書載及，然被告此部
    分犯行與前開論罪部分，有裁判上一罪牽連關係，為牽連犯，應為起訴效力所及
    ，本院自得併予審理。另被告行為後，刑法第四十一條關於易科罰金規定，業於
    九十年一月十日經公布修正，將得易科罰金適用範圍，修正為最重本刑五年以下
    有期徒刑之罪，比較修正前後規定，自以修正後刑法第四十一條規定有利被告，
    爰依刑法第二條第一項前段規定，適用修正後刑法第四十一條規定。
三、本件原審以被告罪證明確，因予適用刑法第二條第一項前段、第二十八條、刑法
    第二百十六條、第二百十條、第三百三十九條第三項、第一項、第五十五條、第
    四十七條、九十年一月十日修正後第四十一條第一項前段、罰金罰鍰提高標準條
    例第一條前段、第二條規定，併審酌被告犯罪動機、藉由他人偽造扣繳憑單方式
    申辦信用卡之犯罪手段、及本件實際尚並未取得信用卡、暨被告否認犯行犯後態
    度等一切情狀，量處有期徒刑六月，併諭知所處徒刑，如易科罰金，以三百元折
    算一日之標準，以資懲儆。另敘明扣案大慶眼鏡公司扣繳憑單、臺南企銀信用卡
    申請書各一紙，業經交付予臺南企銀申辦信用卡，已非被告甲○○及同案被告翁
    有忠等人所有之物，爰均不另為沒收諭知。本院經核原判決認事用法，均無違誤
    ，量刑亦稱妥適，被告上訴意旨，否認犯行，為無理由，應予駁回。
四、被告甲○○經合法傳喚，無正當理由不到場，爰不待其陳述，逕行判決。
據上論斷，應依刑事訴訟法第三百六十八條、第三百七十一條，判決如主文。
本案經檢察官李傳來到庭執行職務。
中    華    民    國      九十一      年      十      月    十七        日
                                  臺灣高等法院臺南分院刑事第七庭
                                      審判長法官  蔡    崇    義
                                            法官  許    進    國
                                            法官  董    武    全
右正本證明與原本無異。
如不服本判決，應於判決送達後十日內向本院提出上訴狀，其未敘述理由者並應於提
出上訴狀後十日內向本院補提理由書（應附繕本)。
                                      法院書記官  黃    全    忠
中    華    民    國      九十一      年      十      月  二十三    日
附錄法條：
刑法第二百十條：
偽造、變造私文書，足以生損害於公眾或他人者，處五年以下有期徒刑。
刑法第二百十六條：
行使第二百十條至第二百十五條之文書者，依偽造、變造文書或登載不實事項或使登
載不實事項之規定處斷。
刑法第三百三十九條：
意圖為自己或第三人不法之所有，以詐術使人將本人或第三人之物交付者，處五年以
下有期徒刑、拘役或科或併科一千元以下罰金。
以前項方法得財產上不法之利益或使第三人得之者，亦同。
前二項之未遂犯罰之。
